臺灣高等法院高雄分院刑事判決　　　　 96年度上易字第778號
上　訴　人　臺灣澎湖地方法院檢察署檢察官
上　訴　人
即　被　告　甲○○○
選任辯護人　康進益律師
被　　　告　丁○○
上列上訴人因被告傷害等案件，不服臺灣澎湖地方法院96年度易
字第28號中華民國96年7 月5 日第一審判決（起訴案號：臺灣澎
湖地方法院檢察署95年度偵字第567 號），提起上訴，本院判決
如下：
     主  文
原判決撤銷。
丁○○傷害人之身體，處拘役貳拾日，如易科罰金，以新臺幣壹
仟元折算壹日，減為拘役壹拾日，如易科罰金，以新臺幣壹仟元
折算壹日；又傷害人之身體，處拘役貳拾日，如易科罰金，以新
臺幣壹仟元折算壹日，減為拘役壹拾日，如易科罰金，以新臺幣
壹仟元；又傷害人之身體，處拘役貳拾日，如易科罰金，以新臺
幣壹仟元折算壹日，減為拘役壹拾日，如易科罰金，以新臺幣壹
仟元折算壹日。又以強暴脅迫使人行無義務之事，處拘役伍拾日
，如易科罰金，以新臺幣壹仟元折算壹日，減為拘役貳拾伍日，
如易科罰金，以新臺幣壹仟元折算壹日。應執行拘役伍拾日，如
易科罰金，以新臺幣壹仟元折算壹日。
甲○○○傷害人之身體，處拘役貳拾日，如易科罰金，以新臺幣
壹仟元折算壹日，減為拘役壹拾日，如易科罰金，以新臺幣壹仟
元折算壹日。
     事  實
一、丁○○與甲○○○之夫丙○○於民國95年7月16日下午2時許
    ，在澎湖縣七美鄉南港村41號某小吃部一同飲酒，甲○○○
    因指責丁○○帶丙○○喝酒等情事，而與丁○○發生口角，
    丁○○竟基於傷害之犯意徒手毆打甲○○○左臉，致甲○○○臉部擦傷、挫傷等傷害；事後丁○○又於同日下午2 時20
    分許，前至澎湖縣七美鄉海豐村圍內2 號甲○○○住處與甲○○○爭吵，甲○○○即基於傷害之犯意持掃把毆打丁○○
    ，丁○○則徒手反擊甲○○○右臉，造成甲○○○受有臉部
    多處擦傷、挫傷等傷害，丁○○則受有左手肘伸側抓傷、背
    3 處傷口、右腰瘀青腫傷等傷害。其後丁○○與丙○○亦因
    前述糾葛，均基於傷害之犯意互毆（丁○○、丙○○皆未就
    此部分提起傷害告訴）。嗣丁○○又另行基於使人行無義務
    之事之犯意，自甲○○○住處屋內拾取2 把鐮刀作勢砍人，
    喝令甲○○○下跪道歉，甲○○○遂為下跪道歉之無義務之
    行為。隨後丙○○之母乙○○見狀出面勸和，丁○○另基於
    傷害之犯意用力將乙○○推倒，致乙○○受有右肘、右髖部
    鈍挫傷、胸部挫傷、疑頭部外傷等傷害。
二、案經甲○○○、乙○○、丁○○訴由澎湖縣警察局望安分局
    報告偵辦。
     理  由
壹、證據能力部分：
一、按被告以外之人於審判外之陳述，雖不符刑事訴訟法第159
    條之1 至第159 條之4 之規定，而經當事人於審判程序同意
    作為證據，法院審酌該言詞陳述或書面陳述作成時之情況，
    認為適當者，亦得為證據；另當事人、代理人或辯護人於法
    院調查證據時，知有第159 條第1 項不得為證據之情形，而
    未於言詞辯論終結前聲明異議者，視為有前項之同意，刑事
    訴訟法第159 條第1 項、第159 條之5 分別定有明文。本件
    檢察官、辯護人及被告於本院審判程序時，就原審判決所引
    用各項證據（含傳聞證據、非傳聞證據及符合法定傳聞法則
    例外之證據）之證據能力，均表示無意見，且於本院言詞辯
    論終結前，檢察官、辯護人及被告對於卷附具有傳聞證據性
    質之證據，既均已知其情，均未聲明異議，本院認該具有傳
    聞證據性質之證據，並無任何違法取證之不適當情形，以之
    作為證據使用係屬適當，自得採為認定被告犯罪事實有無之
    證據。
二、次按被告以外之人於偵查中向檢察官所為陳述，除顯有不可
    信之情況者外，得為證據，刑事訴訟法第159 條之1 第2 項
    定有明文。查本件證人乙○○、丙○○、張德勝、夏淑惠、
    許明昌等人於檢察官偵查中具結後證述，並無證據顯示檢察
    官在偵查時有不法取供之情形，亦查無證據顯示上開證述有
    顯不可信之情況，依上開說明，其於偵查中之證言具有證據
    能力。
貳、實體部分：
一、訊據被告丁○○對於上開傷害犯行坦承不諱，惟矢口否認有
    強制罪犯行，辯稱：當時是丙○○拿石頭要砸我，我才拿鐮
    刀防禦，我叫丙○○石頭放下，他石頭放下我就將鐮刀放下
    了，甲○○○看到我拿鐮刀，就跪下來，我拿鐮刀並沒有要
    殺丙○○，亦沒有強迫甲○○○下跪云云。訊據被告甲○○○矢口否認有傷害犯行，辯稱：我沒有拿掃把打丁○○云云
    。經查：
  (一)前揭事實，業據告訴人即被告甲○○○、丁○○，告訴人乙○○指述綦詳，並有澎湖縣七美鄉衛生所出具之診斷證明書
    、國軍澎湖醫院所出具之診斷證明書附卷可佐（見警卷第37
    頁、38頁、39頁、40頁），是告訴人甲○○○、丁○○、乙○○分別因本案受有如事實欄所載之傷害等情，堪以認定。
  (二)被告丁○○雖否認有拿鐮刀強制甲○○○下跪之犯行，另被
    告甲○○○雖否認有傷害丁○○之犯行。惟查被告丁○○上
    開強制犯行，已據告訴人甲○○○於警詢指證：丁○○拿刀
    揮舞時朝向我先生，我當場在中間制止不要這樣，丁○○要
    我跪下，當時我就跪下，並說今天事情發生都是我造成的等
    語（見警卷第11-13頁、偵查卷第10-11頁）；告訴人丁○○
    於警訊亦指訴：那天下午約14時左右，我想應該將事情解釋
    給丙○○聽，我一到他家甲○○○就拿掃把一直打我，都沒
    有我講話餘地，我就將他的掃把拿開，甲○○○拿一支掃把
    打我，我的背部有被打到，我有還手，有打到甲○○○的額
    頭等語（見警卷第4-7 頁）。另證人丙○○於警訊及偵查時
    曾分別證稱：「我當時聽到我老婆的哭聲，出來查看時，看
    到丁○○與我老婆在拉扯，我即責問他為何至我家打我老婆
    ... 過一會兒他拿起我家門旁水槽兩把舊鐮刀在我脖子上做
    勢比劃欲殺我」、「丁○○有叫我太太跪下向他道歉，他當
    時有拿鐮刀」等語（見警卷22-24 頁、偵查卷第11頁）；證
    人乙○○於警訊中亦證稱：「當天我聽到我媳婦在叫，我出
    來看，看到丁○○拿兩顆石頭要丟，後來又拿鐮刀在我媳婦
    面前晃來晃去，還叫我媳婦跪下」等語（見20-21 頁），足
    證被告甲○○○、丁○○兩人於案發當時在澎湖縣七美鄉海
    豐村圍內2 號甲○○○住處發生爭執時，確有互相拉扯毆打
    之肢體動作，且被告丁○○當時亦確實係持鐮刀作勢砍人，
    並喝令甲○○○下跪道歉，其行為自屬以強暴脅迫方式使人
    行無義務之事至明。至證人丙○○雖於本院審理時證稱伊沒
    有看到伊太太甲○○○拿掃把打丁○○云云（見本院卷第52
    頁），然其所供與告訴人丁○○上開指訴歷歷之情節不符，
    衡以證人與被告甲○○○為夫妻關係，迴護被告甲○○○本
    屬當然，尚難以其上開證詞採為有利被告甲○○○之認定。
    此外復有鐮刀二把扣案，有扣押筆錄及扣押物目錄表各1 份
    、照片8 張在卷足佐（見警卷第32-36 頁、第42-45 頁），
    故被告丁○○辯稱無強制犯行，被告甲○○○辯稱未持掃把
    毆打丁○○云云，均屬卸責之詞，難認與事實相符，不足採
    信。
  (三)至於被告甲○○○於原審雖聲請傳喚證人林大民、顏鈺穎等
    人，惟依據相關事證顯示，被告丁○○與甲○○○兩人在當
    天下午2 時20分許開始發生爭執的現場係在甲○○○住處，
    而該兩名證人到場時，被告丁○○與甲○○○已經來到距甲○○○住處15公尺之處，故該兩名證人並未親眼見到被告丁○○與甲○○○兩人開始爭執之情況，自無法證明被告甲○○○未曾毆打丁○○，應無傳喚之必要，附此敘明。
  (四)綜上所述，本案事證明確，被告丁○○、甲○○○二人上開
    犯行均堪以認定。
二、核被告甲○○○所為，係犯刑法第277條第1項之傷害罪嫌，
    被告丁○○先後三次傷害行為及持鐮刀喝令甲○○○下跪之
    行為，則係分別犯刑法第277條第1項傷害罪及刑法第304 條
    第1 項以強暴脅迫使人行無義務之事罪。被告丁○○所犯上
    開四罪，犯意個別，應分論併罰。又本件被告丁○○與甲○○○犯罪時間，均在民國96年4 月24日以前，合於中華民國
    96年罪犯減刑條例第2條第1項第3 款所定減刑條件，均應依
    法減其宣告刑二分之一。
三、原審據以論處被告罪刑，固非無見。惟查：被告丁○○與甲○○○犯罪時間，均在民國96年4月24日以前，合於中華民
    國96年罪犯減刑條例第2條第1項第3款所定減刑條件，應依
    法減其宣告刑二分之一，原審未及適用上開減刑條例予以減
    刑自有未洽。又按刑事審判旨在實現刑罰權之分配的正義，
    故法院對有罪之被告科刑，應符合罪刑相當原則，使罰當其
    罪，此所以刑法第57條明定科刑時應審酌一切情狀，尤應注
    意該條所列10款事項以為科刑輕重之標準；本件原審已就刑
    法第57條詳為審酌而為被告量刑標準，此部分尚無違誤。檢
    察官依告訴人甲○○○請求提起上訴，指摘原判決關於丁○○部分量刑過輕，被告甲○○○又上訴否認犯罪，固均無理
    由，惟原判決既有上開可議之處，自應由本院將原判決撤銷
    改判。爰審酌被告丁○○與甲○○○兩人本為鄰居關係，因
    細故互毆成傷，惡性尚非重大，惟被告甲○○○未坦承犯行
    ，被告丁○○亦僅坦承部分犯行，及雙方犯罪之動機、手段
    、損害程度、均未達成和解等一切情狀，分別量處如主文第
    二項、第三項所示之刑，並依中華民國96年罪犯減刑條例規
    定減輕二分之一，及依刑法第41條第1 項諭知易科罰金之折
    算標準，被告丁○○部份並定其應執行之刑，以資懲戒。至
    於扣案之鐮刀二把雖是被丁○○犯罪所用之物，然並非被告
    丁○○所有，已據其供述明確，爰不另宣告沒收，附此敘明
    。
據上論斷，應依刑事訴訟法第369 條第1 項前段、第364 條、第
299 條第1 項前段，刑法第277 條第1 項、第304 條第1 項、第
41條第1 項、第51條第6 款，刑法施行法第1 條之1 ，判決如主
文。
本案經檢察官王登榮到庭執行職務。
中　　華　　民　　國　　96　　年　　10　　月　　23　　日
                  刑事第八庭    審判長法  官  李炫德
                                      法  官  簡志瑩
                                      法  官  陳志銘
以上正本證明與原本無異。
不得上訴。
中　　華　　民　　國　　96　　年　　10　　月　　23　　日
　　　　　　　　　　　　　　　　　　　書記官  盧雅婷
附錄本判決論罪科刑法條：
刑法第277條：
傷害人之身體或健康者，處 3 年以下有期徒刑、拘役或 1 千元
以下罰金。
刑法第304條：
以強暴、脅迫使人行無義務之事或妨害人行使權利者，處 3 年以
下有期徒刑、拘役或 3 百元以下罰金。
前項之未遂犯罰之。
